臺灣高雄地方法院刑事判決　　　　　100年度審易緝字第108號
公　訴　人　臺灣高雄地方法院檢察署檢察官
被　　　告　顏振錄
上列被告因業務侵占案件，經檢察官提起公訴（99年度調偵字
第1365號、99年度偵字第26364號），被告就犯罪事實為有罪之
陳述，本院合議庭裁定由受命法官以簡式審判程序審理，判決如
下：
    主  文
顏振錄犯業務侵占罪，處有期徒刑陸月，如易科罰金，以新臺幣
壹仟元折算壹日。又犯業務侵占罪，處有期徒刑陸月，如易科罰
金，以新臺幣壹仟元竹算壹日。應執行有期徒刑拾月，如易科罰
金，以新臺幣壹仟元折算壹日。緩刑肆年。
    事  實
一、顏振錄（原名顏榮豪）前擔任三商美邦人壽保險股份有限公
    司（下略稱三商美邦公司）業務人員，負責推銷保險商品、
    並代收保戶繳交之保險費用，為從事業務之人。其於民國97
    年2月中旬向游光勛招攬「世紀奔騰變額壽險八年期」保險
    商品，經游光勛允諾投保後，游光勛乃於97年2月18日將現
    金新臺幣（下同）100萬元匯入顏振錄申設、澎湖第二信用
    合作社中興分行帳戶內（帳號：0000000000000號）。詎顏
    振錄因斯時財務狀況不佳，竟萌生意圖為自己不法所有之侵
    占犯意，將上開金額予以侵占入己，而未依規定繳回公司。
二、顏振錄嗣自97年10月1日起轉任遠雄人壽保險股份有限公司
    （下略稱遠雄人壽公司）業務人員，負責推銷保險商品及代
    收保戶繳交之保險費用，為從事業之人。其於98年間向唐雲
    安招攬「遠雄人壽金吉利變額萬能壽險」保險商品，待唐雲
    安允諾投保後，並分別於98年4月30日、同年5月8日向唐雲
    安收取42萬、10萬元，詎顏振錄因斯時財務狀況不佳，竟基
    於意圖為自己不法所有之侵占犯意，接續將上開金額予以侵
    占入己，而未依規定繳回公司。
三、案經游光勛、遠雄人壽公司告訴臺灣高雄地方法院檢察署檢
    察官偵查起訴。
      理  由
一、程序部分：
    本件被告顏振錄所犯為死刑、無期徒刑、最輕本刑為3年以
    上有期徒刑以外之罪，其於準備程序進行中，就被訴事實為
    有罪之陳述，經受命法官告知簡式審判程序之旨，並聽取當
    事人之意見後，被告同意適用簡式審判程序，本院亦認無不
    得或不宜改依簡式審判程序進行之處，爰依刑事訴訟法第27
    3 條之1第1項、第284條之1規定，由本院合議庭裁定本件由
    受命法官獨任進行簡式審判程序。
二、認定犯罪事實所憑之證據及理由：
    上揭犯罪事實，業據被告顏振錄於本院審理中坦承不諱，核
    與證人即告訴人游光勛、遠雄人壽公司員工傅祥原偵訊之證
    述相符，並有（唐雲安簽署）遠雄人壽人身保險要保書、遠
    雄人壽「金吉利變額萬能壽險要保書」、本職紀錄資料查詢
    、三商美邦公司「世紀奔騰變額壽險八年期」投保明細、顏
    振錄簽署之自白書等件附卷可考，堪認被告上開自白與事實
    相符，自可採為認定事實之證據。是其上揭業務侵占之犯罪
    事實，俱堪以認定。
三、論罪科刑：
  (一)被告顏振錄先後受僱於三商美邦、遠雄人壽公司，擔任保險
    業務人員，負責推銷保險商品、代收保戶繳交之保險費用，
    為從事業務之人。竟基於業務侵占之犯意，將其業務上持有
    、保戶游光勛、唐雲安繳納之保險費用侵占入己，核其所為
    係犯刑法第336條第2項之業務侵占罪。公訴意旨認被告收取
    游光勛保費部分係犯刑法第339條第1項之詐欺取財罪，尚有
    未恰，惟其基本社會事實同一，本院自得審理，並依法變更
    起訴法條。
  (二)又按所謂接續犯，係指數個在同時、同地或密切接近之時、
    地，侵害同一法益之行為，因各舉動之獨立性極為薄弱，社
    會通念認為無法強行分開，乃將之包括視為一個行為之接續
    進行，給予單純一罪之刑法評價（最高法院96年度台上字第
    787號判決參照）。本件被告向唐雲安招攬保險後，將唐雲
    安98年4月30日、同年5月8日繳交之保費先後侵占入己，侵
    占之時間相隔僅數日，且係針對同一人之保戶對象、同一保
    險契約內容、條件、保險金額之保費，所為顯係在密切接近
    之時間，侵害同一法益之數個舉動，其先後兩次侵占唐雲安
    保費之行為，應僅論以一業務侵占行為。至被告被告所犯上
    開2罪（指分別侵占游光勛、唐雲安保費），犯意個別，行
    為互殊，應分論併罰之。起訴意旨認被告所犯為3次業務侵
    占犯行，尚有未合，應予更正。爰審酌被告不思珍惜工作機
    會，忠實履行職務責任，僅因一己財務之困頓，即貪圖不法
    利益，先後2次利用職務之機會，侵占業務上所代收之款項
    ，有違本分，原應予重懲，以資警惕，惟念及其無前科，有
    臺灣高等法院被告前案紀錄表1份附卷可憑，又犯後坦承犯
    行，尚表悔悟，且已與告訴人游光勛、遠雄人壽公司（按遠
    雄人壽公司先賠償保戶唐雲安後，再對被告求償）達成和解
    ，有和解書2份附卷可參，併斟酌被告現擔任水泥臨時工，
    有正當職業，並自食其力等一切情狀，分別量處如主文所示
    之刑，並諭知易科罰金之折算標準，暨定其應執行之刑併諭
    知易科罰金之折算標準，以資儆懲【按刑法第41條條第2項
    原規定：「前項（即易科罰金折算標準）規定於數罪併罰，
    其應執行之刑未逾六月者，亦適用之」。嗣被告上開業務侵
    占犯行後，刑法於98年9月1日施行之刑法，將原第41第第2
    項改列為同法第41條第8項，並修正為：「第一項至第三項
    規定於數罪併罰，其應執行之刑未逾六個月者，亦適用之」
    。待99年9月1日修正公布之刑法第41條8項規定：「第1項至
    第4項及第7項之規定，於數罪併罰之數罪均得易科罰金或易
    服社會勞動，其應執行之刑逾6月者，亦適用之」，經新舊
    法比較結果，自應適用較有利於被告之修正後即現行刑法第
    41條第1項及第8項規定，定其應執行之刑】。
  (三)又被告前未曾受有期徒刑以上刑之宣告，已如前述，其因一
    時貪念及失慮，致為本件犯行，事後業已分別返還游光勛、
    唐雲安侵占之部分款項，餘款部分並與游光勛、遠雄人壽公
    司達成分期給付之協議，並均提供其姊夫王碩展所有之不動
    產設定最高限額抵押以為擔保，有和解書2紙附卷可憑，足
    見其對告訴人有擔負責任之誠意，堪認被告經此偵審程序及
    刑之宣告，應知所警惕，諒無再犯之虞，併參酌被告現已有
    正當工作，本院因認對其所處之刑以暫不執行為當，爰依刑
    法第74條第1項第1款之規定，併予宣告緩刑4年，以啟自新
    ，併勵來茲。
據上論斷，應依刑事訴訟法第273 條之1 第1 項、第284 條之1
、第299條第1第1項、第300條，刑法第2條第1項但書、第336條
第2項、第51條第5款、第41條第1項前段、第8項、第74條第1項
第1款，刑法施行法第1條之1第1項、第2項，判決如主文。
本案經檢察官陳筱茜到庭執行職務
中    華    民    國   100    年    12    月   30    日
                  刑事第十庭    法  官  王  琁
以上正本證明與原本無異。
如不服本判決應於收受本判決後10日內向本院提出上訴書狀，並
應敘述具體理由，如未敘述上訴理由者，應於上訴期間屆滿後20
日內補提理由書狀於本院（均須按他造當事人之人數附繕本）「
切勿逕送上級法院」。
中    華    民    國   100    年    12    月   30    日
                                書記官  陳靜瑤
附錄本案判決論罪科刑法條：
中華民國刑法第336條第2項
（業務侵占罪）
對於業務上所持有之物，犯前條第 1 項之罪者，處 6 月以上
5 年以下有期徒刑，得併科3 千元以下罰金。